【裁判字號】    95,訴,1246
【裁判日期】    950818
【裁判案由】    搶奪等
【裁判全文】
臺灣彰化地方法院刑事判決              95年度訴字第1246號
公  訴  人  臺灣彰化地方法院檢察署檢察官
被      告  己○○
上列被告因搶奪等案件，經檢察官提起公訴（95年度偵字第5404
號、第5444號），本院合議庭裁定由受命法官獨任進行簡式審判
程序，茲判決如下：
    主  文
己○○連續意圖為自己不法之所有，而搶奪他人之動產，處有期
徒刑年。未扣案之鑰匙壹支沒收。
    犯罪事實
一、己○○前於民國92年間，因搶奪案件，經本院以92年度訴字
    第400 號刑事判決判處有期徒刑2 年確定後，經移送執行，
    於94年1 月19日因縮短刑期假釋出監並付保護管束，至95年
    12月12日保護管束期滿，現仍假釋中（不構成累犯）。詎其
    竟不知悔改，於前揭假釋期間，另基於意圖為自己不法所有
    之概括犯意，連續於下列時、地為搶奪犯行或意圖為自己不
    法所有之犯意，於下列時、地為竊盜犯行：
  (一)於95年5 月26日晚上7 時50分，騎乘其所有車牌號碼KMH —
    741 號重型機車，途經彰化縣社頭鄉○○村○○路168 號前
    ，適見丁○○騎乘車牌號碼MQ2 —602 號重型機車行經該處
    ，隨即趁丁○○不及防備之際，由後方徒手搶奪丁○○所有
    掛在騎乘機車左側把手之灰色皮包1 個【內有現金約新臺幣
    （下同）1,200 元；國民身分證、國民健保卡、社頭郵局提
    款卡各1 張；諾基亞廠牌行動電話1 支】，得手後隨即騎乘
    其所有之前揭機車逃匿，並將現金花用完畢，其餘物品則予
    以丟棄在彰化縣北斗鎮中圳橋下。
  (二)於95年5 月26日晚上8 時50分，騎乘其所有之前揭機車，途
    經彰化縣田尾鄉○○村○○路221 號前，適見丙○○騎乘車
    牌號碼YHU —302 號重型機車行經該處，隨即趁丙○○不及
    防備之際，由後方徒手搶奪丙○○所有掛在左肩之背包1 個
    ，致使丙○○人車倒地，因未得手，隨即騎乘其所有之前揭
    機車逃匿。嗣經丙○○於95年5 月26日晚上11時20分報警，
    經警方調閱路口監視錄影帶，循線於95年6 月1 日晚上10時
    27分，通知其至警局而查知上情。
  (三)於95年5 月26日晚上9 時40分，騎乘其所有之前揭機車，途
    經彰化縣北斗鎮○○路○ 段282 號前，適見甲○○騎乘腳踏
    車行經該處，隨即趁甲○○不及防備之際，由後方徒手搶奪
    甲○○所有掛在腳踏車右側把手之黑色皮包1 個【內有現金
    約4,000 元；摩拖羅拉廠牌行動電話2 支（價值約2,900 元
    ）；國民身分證、國民健保卡各1 張；中國信託銀行信用卡
    、富邦銀行信用卡、第一銀行金融卡各1 張、郵局金融卡3
    張】，得手後隨即騎乘其所有之前揭機車逃匿，並將現金花
    用完畢，其餘物品除摩拖羅拉廠牌行動電話1 支予以丟棄在
    彰化縣北斗鎮中圳橋下外，業於95年6 月底置放在位於甲○○住處之機車坐墊上，交還與甲○○。嗣經甲○○於95年5
    月26日晚上10時50分報警，經警方調閱路口監視錄影帶，循
    線於95年6 月1 日晚上10時27分，通知其至警局而查知上情
    。
  (四)於95年5 月31日晚上9 時許，騎乘其所有之前揭機車，途經
    彰化縣田中鎮○○路○ 段447 號前，適見乙○○所有車牌號
    碼GY8 —102 號重型機車停放在該處，為避免其為搶奪犯行
    時，所騎乘之前揭機車車牌為他人發覺，竟持其自己所有之
    鑰匙1 支，竊取乙○○所有之前揭機車，得手後留供己遂行
    如犯罪事實欄一(五)所示搶奪犯行所用，以掩人耳目，並將其
    原有之機車暫棄於上址處附近。
  (五)於95年5 月31日晚上10時35分，騎乘其前揭如犯罪事實欄一
    (四)所示竊得之機車，途經彰化縣社頭鄉○○路○ 段357 號前
    ，適見戊○○於該處徒步行走，隨即趁戊○○不及防備之際
    ，徒手搶奪戊○○所有持於左手之深藍色皮包1 個【內有現
    金約105 元；雨傘1 支（價值約100 元）、眼鏡一副（價值
    約2,600 元）】，得手後隨即騎乘前揭竊得之機車逃匿，並
    將現金花用完畢，其餘物品則予以丟棄在彰化縣社頭鄉社斗
    橋下，再返回前揭如犯罪事實欄一(四)所示行竊機車處，將前
    揭竊得機車棄置於原處，復改騎乘其所有之前揭機車離去。
    嗣經警方據報調閱路口監視錄影帶，循線於95年6 月2 日凌
    晨0 時41分，通知其至警局而查知前揭犯罪事實欄一(一)(四)(五)
    之上情。
二、案經彰化縣警察局北斗分局、田中分局分別報請臺灣彰化地
    方法院檢察署檢察官偵查起訴。
    理  由
一、本案被告己○○所犯係死刑、無期徒刑、最輕本刑為3 年以
    上有期徒刑以外之罪，其於準備程序就前揭被訴事實為有罪
    之陳述，經受命法官告知簡式審判程序之旨，並聽取其與公
    訴人之意見後，本院認無不得或不宜改依簡式審判程序進行
    之處，爰依刑事訴訟法第273 條之1 第1 項、第284 條之1
    ，裁定本案由受命法官獨任進行簡式審判程序，合先敘明。
二、訊據被告對其於上揭時、地，竊盜、連續搶奪之事實，於警
    詢、偵訊及本院審理時（參見本院95年8 月7 日審判筆錄）
    均坦承不諱，核與證人即被害人丙○○、甲○○、乙○○、
    戊○○分別於警詢中陳述；證人即被害人丁○○於警詢及偵
    訊具結證述；證人即被害人甲○○於警詢及本院審理具結證
    述（參見臺灣彰化地方法院檢察署95年度偵字第5404號偵查
    卷宗第14頁至第22頁、第43頁；95年度偵字第5444號偵查卷
    宗第19頁至第27頁；同上本院審判筆錄）被害情節明確；證
    人即被告之父蘇慶華、證人即被告之兄弟蘇政元、蘇政男分
    別於警詢中證述被告所有機車之使用情形（參見臺灣彰化地
    方法院檢察署95年度偵字第5444號偵查卷宗第28頁至第32頁
    、第55頁至第60頁）等語明確，並有車籍作業系統查詢認可
    資料1 紙、現場及路口監視器翻拍照片及現場照片共計31紙
    （參見臺灣彰化地方法院檢察署95年度偵字第5404號偵查卷
    宗第23頁至第28頁；95年度偵字第5444號偵查卷宗第35頁至
    第46頁）附卷可佐，核屬相符，足認被告上開自白，確與事
    實相符，本案事證明確，被告犯行堪以認定。
三、查被告行為後，刑法業於94年2 月2 日修正公布，95年7 月
    1 日起施行，如附表所示之條文業經修正。按行為後法律有
    變更者，適用行為時之法律，但行為後之法律有利於行為人
    者，適用最有利於行為人之法律，修正後刑法第2 條第1 項
    定有明文。此條規定係規範行為後法律變更所生新舊法律比
    較適用之準據法，本身尚無新舊法比較之問題，於新法施行
    後，應一律適用新法第2 條第1 項之規定，為「從舊從輕」
    之比較。再按本次法律變更，比較時應就罪刑有關之共犯、
    未遂犯、想像競合犯、牽連犯、連續犯、結合犯，以及累犯
    加重、自首減輕暨其他法定加減原因（如身分加減）與加減
    例等一切情形，綜其全部罪刑之結果而為比較；另從刑附屬
    於主刑，除法律有特別規定者外，依主刑所適用之法律（最
    高法院95年5 月23日95年度第8 次刑庭會議決議參照），其
    比較理由及結果均詳如附表，先予敘明。
四、核被告就犯罪事實欄一(一)(三)(五)部分所為搶奪行為，係犯第32
    5 條第1 項之普通搶奪既遂罪；犯罪事實欄一(二)部分所為搶
    奪行為，係犯刑法第325 條第1 項、第3 項之普通搶奪未遂
    罪；犯罪事實欄一(四)部分所為竊盜行為，係犯刑法第320 條
    第1 項之普通竊盜既遂罪。而連續犯須連續數行為而犯同一
    罪名，始能成立，所謂犯同一罪名，依司法院大法官會議釋
    字第152 號解釋，係指構成犯罪要件相同之罪名而言。而既
    遂犯、未遂犯、預備犯、陰謀犯；單獨犯、共犯（包括教唆
    、幫助犯），如行為人基於概括之犯意，連續數行為而犯同
    一罪名者，當成立連續犯（最高法院67年度第6 次暨第7 次
    刑事庭庭推總會議決議(一)參照）。被告先後於如犯罪事實欄
    一(一)(二)(三)(五)所示之時、地所犯搶奪罪之既遂、未遂犯行，時
    間緊接，所犯又係基本構成要件相同之罪名，顯係基於概括
    犯意為之，應依修正前刑法第56條連續犯之規定，論以情節
    較重之普通搶奪既遂罪，並加重其刑。再按刑法上之牽連犯
    ，係指行為者意念中祇欲犯某罪，而其實施犯罪之方法，或
    其實施犯罪之結果，觸犯行為人目的行為以外之其他罪名而
    言。牽連犯的數行為間，有無方法或結果行為與目的行為之
    牽連關係存在，並應參酌行為時客觀的事實以為決定，亦即
    在客觀上認其方法或結果行為，與犯罪之目的行為，有不可
    分離之直接密切關係，始克成立（最高法院79年臺上字第54
    7 號判例要旨參照）。又被告所犯上開普通搶奪既遂及普通
    竊盜既遂二罪間，有方法、目的之牽連關係，應依修正前刑
    法第55條牽連犯之規定，從一重之普通搶奪既遂罪處斷。爰
    審酌被告正值青壯年，貪慾圖利，不思以合法正當途徑賺取
    所得，且前於92年間，甫因搶奪案件，經本院以92年度訴字
    第400 號刑事判決判處有期徒刑2 年確定後，經移送執行，
    於94年1 月19日因縮短刑期假釋出監並付保護管束，至95年
    12 月12 日保護管束期滿，現仍假釋中（不構成累犯）等情
    ，此有臺灣高等法院被告前案紀錄表、臺灣彰化地方法院檢
    察署刑案資料查註紀錄表各1 份存卷可考，竟於前揭假釋期
    間，以連續騎乘機車搶奪之手段，搶奪他人財物，或竊盜他
    人機車以遂行搶奪犯行，影響社會治安甚巨惡性重大，雖其
    後坦承犯行、態度尚稱良好，惟迄今均未賠償前揭被害人所
    受損害等一切情狀，量處如主文所示之刑。
五、至被告所有持以行竊如犯罪事實欄一(四)所示機車之鑰匙1 支
    雖未扣案且經被告於本院審理中陳稱業已丟棄，然該鑰匙係
    被告所有供犯罪所用之物，況本院亦查無其他積極證據足資
    證明業已滅失，爰仍依修正前刑法第38條第1 項第2 款規定
    併予宣告沒收。
據上論斷，應依刑事訴訟法第273 條之1 第1 項、第299 條第1
項前段，刑法第2 條第1 項前段、第56條（修正前）、第320 條
第1 項、第325 條第1 項、第55條（修正前）、第38條第1 項第
2 款（修正前），判決如主文。
本案經檢察官郭玄義到庭執行職務。
中    華    民    國    95    年    8     月    18    日
                  刑事第一庭          法  官  唐中興
以上正本證明與原本無異。
如不服本判決，應於判決送達10日內，向本院提出上訴狀（須附
繕本）。
告訴人或被害人對於判決如有不服具備理由請求檢察官上訴者，
其上訴期間之計算係以檢察官收受判決正本之日期為準。
中    華    民    國    95    年    8     月    18    日
                                      書記官  施惠卿
【附錄本案論罪科刑法條全文】：
中華民國刑法第325條
意圖為自己或第3 人不法之所有，而搶奪他人之動產者，處6 月
以上5年以下有期徒刑。
因而致人於死者，處無期徒刑或 7 年以上有期徒刑，致重傷者，
處3年以上10年以下有期徒刑。
第1項之未遂犯罰之。
【附表】：
┌──┬───────┬───────┬───────┬────┬────┬──────┐
│變更│行為時法（下稱│裁判時法（下稱│   比較理由   │比較依據│比較結果│    備註    │
│事項│舊法）之條文及│新法）之條文及│              │        │何者對行│            │
│    │內容          │內容          │              │        │為人有利│            │
├──┼───────┼───────┼───────┼────┼────┼──────┤
│連續│【修正前刑法第│              │              │        │        │            │
│犯刪│56條】        │              │              │        │        │            │
│除  │              │              │              │        │        │            │
│    │連續數行為而犯│刪除          │一般認為連續犯│刑法第2 │舊法    │1.不包括法院│
│    │同一罪名者，以│              │在本質上係數行│條第1項 │        │  審理結果認│
│    │一罪論。但得加│              │為而屬數罪，僅│前段    │        │  連續犯係接│
│    │重其刑至二分之│              │係基於訴訟經濟│        │        │  續犯或包括│
│    │一            │              │或責任吸收原則│        │        │  上一罪等情│
│    │              │              │之考量，而論以│        │        │  形。      │
│    │              │              │一罪，新法將連│        │        │2.連續之數行│
│    │              │              │續犯之規定廢除│        │        │  為須均在舊│
│    │              │              │後，除非符合「│        │        │  法時期始可│
│    │              │              │接續犯」或「包│        │        │  ，如部分行│
│    │              │              │括的一罪」之情│        │        │  為發生在新│
│    │              │              │形，可認為構成│        │        │  法施行後，│
│    │              │              │單一之犯罪外，│        │        │  則該部分應│
│    │              │              │均應認係數罪併│        │        │  逕適用新法│
│    │              │              │罰。          │        │        │  。        │
├──┼───────┼───────┼───────┼────┼────┼──────┤
│罰金│【罰金罰鍰提高│【刑法施行法第│              │        │        │            │
│刑貨│標準條例第1 條│之1 條第1 項、│              │        │        │            │
│幣單│前段、第5 條】│第2項】       │              │        │        │            │
│位之│              │              │              │        │        │            │
│變更│依法律應處罰金│中華民國94年1 │刑法之貨幣單位│刑法第2 │刑法第32│            │
│    │、罰鍰者，就其│月7 日刑法修正│由「元（指銀元│條第1項 │0 條第1 │            │
│    │原定數額得提高│施行後，刑法分│）」變更為「新│前段    │項，經按│            │
│    │為2 倍至10倍（│則編所定罰金之│臺幣」，且刑法│        │現行法規│            │
│    │刑法乃係定明10│貨幣單位為新臺│分則之罰金數額│        │所定貨幣│            │
│    │倍）。第1 條所│幣。94年1 月7 │，亦視該分則先│        │單位折算│            │
│    │定得提高倍數之│日刑法修正時，│前曾修正與否，│        │新臺幣條│            │
│    │規定，於本條例│刑法分則編未修│而分別提高3 或│        │例第2 條│            │
│    │修正後制定之法│正之條文定有罰│30倍。        │        │之規定折│            │
│    │律，不適用之；│金者，自94年1 │              │        │算後等值│            │
│    │本條例修正前公│月7 日刑法修正│              │        │，是以新│            │
│    │布之法律，於本│施行後，就其所│              │        │法並未較│            │
│    │條例修正後修正│定數額提高為30│              │        │有利，應│            │
│    │其罰金罰鍰數額│倍。但72年6 月│              │        │適用修正│            │
│    │或法律經全部修│26日至94年1 月│              │        │前行為時│            │
│    │正而其罰金罰鍰│7 日新增或修正│              │        │之舊法。│            │
│    │數額未予變更者│之條文，就其所│              │        │        │            │
│    │，亦同。      │定數額提高為3 │              │        │        │            │
│    │              │倍。          │              │        │        │            │
├──┼───────┼───────┼───────┼────┼────┼──────┤
│罰金│【修正前刑法第│【刑法第33條第│              │        │        │            │
│刑下│33條第5 款】  │5 款】        │              │        │        │            │
│限變│              │              │              │        │        │            │
│更  │罰金：（銀元）│罰金：新臺幣  │罰金刑之下限，│刑法第2 │舊法    │            │
│    │1 元以上。    │1,000 元以上，│由銀元10元（亦│條第1項 │        │            │
│    │              │以百元計算。  │經提高）即新臺│前段    │        │            │
│    │              │              │幣30元，提高為│        │        │            │
│    │              │              │新臺幣1,000 元│        │        │            │
│    │              │              │。            │        │        │            │
├──┼───────┼───────┼───────┼────┼────┼──────┤
│牽連│【修正前刑法第│              │              │        │        │            │
│連犯│55條後段】    │              │              │        │        │            │
│刪除│              │              │              │        │        │            │
│    │犯一罪而其方法│ 刪除         │鑑於牽連犯之實│刑法第2 │舊法    │如論以想像競│
│    │或結果之行為犯│              │質根據難有合理│條第1項 │        │合犯時，新舊│
│    │他罪名者，從一│              │說明，且其存在│前段    │        │法無輕重之別│
│    │重處斷。      │              │亦有擴大既判力│        │        │。          │
│    │              │              │範圍，而有鼓勵│        │        │            │
│    │              │              │犯罪之嫌，而予│        │        │            │
│    │              │              │刪除，其後在適│        │        │            │
│    │              │              │用上得視其具體│        │        │            │
│    │              │              │情形，分別論以│        │        │            │
│    │              │              │想像競合犯或數│        │        │            │
│    │              │              │罪併罰予以處斷│        │        │            │
│    │              │              │。如依新法應數│        │        │            │
│    │              │              │罪併罰，而舊法│        │        │            │
│    │              │              │可依裁判上一罪│        │        │            │
│    │              │              │論處，被告行為│        │        │            │
│    │              │              │後之新法非有利│        │        │            │
│    │              │              │於被告，仍應適│        │        │            │
│    │              │              │用被告行為時之│        │        │            │
│    │              │              │舊法。        │        │        │            │
│    │              │              │              │        │        │            │
├──┴───┬───┼───────┴───────┴────┴────┴──────┤
│整體比較結果│  舊法│1.本案被告連續多次搶奪之犯行，均在舊法時期，且非屬「接續犯」或「│
│            │      │  包括的一罪」之情形，依新法將連續犯之規定廢除後，均應認係數罪併│
│            │      │  罰；依修正前刑法第56條之規定，屬裁判上一罪，得加重其刑至二分之│
│            │      │  一，是依修正刑法第2 條第1 項前段比較，應適用修正前刑法第56 條 │
│            │      │  之規定，對被告有利。                                          │
│            │      │2.罰金刑貨幣單位之變更部分，按現行法規所定貨幣單位折算新臺幣條例│
│            │      │  第2 條之規定折算後等值，是以新法並未較有利，應依刑法第2 條第1 │
│            │      │  項前段逕行適用修正前行為時之舊法。                            │
│            │      │3.刑法第33條第5 款罰金刑之下限部分，由銀元10元（亦經提高）即新臺│
│            │      │  幣30元，提高為新臺幣1000元，應刑法第2 條第1 項前段適用修正前行│
│            │      │  為時之舊法。                                                  │
│            │      │4.刑法第320 條第1 項之法定刑度，依舊法規定為：5 年以下有期徒刑、│
│            │      │  拘役或銀元500 元即新臺幣15,000元以下、銀元10元即新臺幣30元以上│
│            │      │  罰金；如依新法規定則為：5 年以下有期徒刑、拘役或新臺幣15,000元│
│            │      │  以下、新臺幣1,000 元以上罰金。是舊法最低度刑之標準較低，較為有│
│            │      │  利被告。                                                      │
│            │      │5.牽連犯而予刪除後，在適用上視其具體情形，分別論以想像競合犯或數│
│            │      │  罪併罰予以處斷。如依新法應數罪併罰，而舊法可依裁判上一罪論處，│
│            │      │  被告行為後之新法非有利於被告，仍應適用被告行為時之舊法。      │
│            │      │6.被告行為後之法律已有變更，經綜合比較結果，適用舊法應對被告並無│
│            │      │  不利，是應依刑法第2 條第1 項前段規定適用舊法。另按從刑附屬於主│
│            │      │  刑，除法律有特別規定者外，依主刑所適用之法律即適用舊法，則沒收│
│            │      │  部分，應適用修正前刑法第38條第1 項第2 款。                    │
└──────┴───┴────────────────────────────────┘


司法院資訊處製作；財團法人民間司法改革基金會備份。
